臺灣臺南地方法院民事裁定
111年度消債清字第17號
債  務  人  郭玉珍  



上列當事人依消費者債務清理條例聲請清算事件，本院裁定如下
：
    主    文
債務人甲○○自民國一百一十一年五月五日十七時起開始清算程序
；並命司法事務官進行本件清算程序。
    理    由
一、按債務人不能清償債務或有不能清償之虞者，得依消費者債
    務清理條例所定更生或清算程序，清理其債務；債務人對於
    金融機構負債務者，在聲請更生或清算前，應向最大債權金
    融機構請求協商債務清償方案，或向其住、居所地之法院或
    鄉、鎮、市、區調解委員會聲請債務清理之調解；協商或調
    解成立者，債務人不得聲請更生或清算，但因不可歸責於己
    之事由，致履行有困難者，不在此限；法院開始清算程序之
    裁定，應載明其年、月、日、時，並即時發生效力；法院裁
    定開始更生或清算程序後，得命司法事務官進行更生或清算
    程序；必要時，得選任律師、會計師或其他適當之自然人或
    法人一人為監督人或管理人，消費者債務清理條例（下稱消
    債條例）第3條、第151條第1項、第7項、第83條第1項、第1
    6條第1項分別定有明文。
二、本件聲請意旨略以：債務人任職○○，每月薪資為新台幣（下
    同）26,000元，除此薪資收入外，名下並無其他財產，然累
    積債務總金額已達5,135,504元，均為無擔保或無優先權之
    債務，債務人有不能清償債務之情事，前已提出財產及收入
    狀況說明書、債權人清冊及債務人清冊，以書面向本院聲請
    債務清理之調解，請求與最大債權金融機構即安泰商業銀行
    股份有限公司（下稱安泰銀行）共同協商債務清償方案，惟
    最大債權銀行所提出以180期、0％利率、每期63,681元之還
    款方案，債務人無力負擔，以致調解不成立，債務人顯已陷
    於全盤繼續不能清償之客觀情狀，而有無法清償債務之情事
    。爰向法院聲請清算等語。
三、債務人其曾於民國110年10月間向本院聲請債務清理之調解
    ，惟因債務人無力負擔最大債權銀行所提出以180期、0％利
    率、每期63,681元之還款方案，以致調解不成立等情，業據
    債務人提出110年11月9日前置調解不成立證明書為證，堪認
    債務人確已與最大債權銀行踐行前置調解而不成立。
四、又債務人主張其任職○○，每月薪資為26,000元，除此薪資收
    入外，僅有保險、因繼承而取得之共有不動產，並無其他財
    產，而債務人僅是一般消費者，並未從事營業之事實，業據
    提出財產及收入狀況說明書、債權人清冊、債務人清冊、財
    政部南區國稅局108、109年度綜合所得稅各類所得資料清單
    、全國財產稅總歸戶財產查詢清單、戶籍謄本、勞工保險被
    保險人投保資料表、財團法人金融聯合徵信中心查詢當事人
    綜合信用報告回覆書、收入切結書、員工職務證明書、薪資
    單等件為證，堪信債務人此部分主張為真實。
五、再者，債務人雖陳報各債權人之債權為5,135,504元，然各
    債權人經本院函請回覆債權則為11,775,373元（債權數額詳
    如附件所示），有上開債權人回函在卷可稽，是債務人之債
    務合計應為11,775,373元。又最大債權銀行於債務人申請前
    置調解時，提供180期、0％利率、每月每期清償63,681元之
    方案，亦有安泰銀行陳報狀、前置調解金融機構無擔保債務
    還款分配表在卷可按。另臺灣金聯資產管理股份有限公司亦
    具狀表明願意比照最大債權銀行180期分期清償之方案，則
    資產管理公司之債權以180期計算，每月須清償1,738元（數
    額參照附件）。因此，債務人每月至少須清償65,419元（計
    算式：63,681＋1,738＝65,419）。經查：
（一）按債務人必要生活費用，以最近一年衛生福利部或直轄市
      政府所公告當地區每人每月最低生活費一點二倍定之。消
      債條例第64條之2第1項定有明文。債務人聲請更生或清算
      時所提財產及收入狀況說明書，其表明每月必要支出之數
      額，與消債條例第64條之2第1項、第2項規定之認定標準
      相符者，毋庸記載原因、種類及提出證明文件，亦為消債
      條例施行細則第21之1條第3項所明定。參酌債務人居住地
      即臺南市公告111年度之每人每月最低生活費為13,304元
      ，該生活費標準係按照政府最近一年平均每人消費支出（
      包括食品費、衣著鞋襪費、房租水電費、家居管理費、醫
      療保健費、交通通訊費、娛樂教育費及雜項支出）百分之
      六十訂定，故消債條例之債務人每月生活費標準自堪以上
      開每人每月最低生活費1.2倍即17,076元計之(計算式：14
      ,230×1.2＝17,076)。
（二）依債務人戶籍地之臺南市政府公告111年度每人每月最低
      生活費14,230元之1.2倍計算，債務人每月必要生活費用
      即應以17,076為認定基準。
（三）債務人每月之必要支出為17,076元，然債務人每月收入僅
      26,000元，則每月收入扣除上開必要支出17,076元後，僅
      有8,924元可供清償債務，顯不足支付上開65,419元之還
      款金額，遑論尚須扶養未成年子女。準此，堪認聲請人已
      處於不能清償之客觀經濟狀態，而有藉助清算制度調整其
      與債權人間之權利義務關係而重建其經濟生活之必要。
六、綜上所述，聲請人依其收支及財產狀況，確有不能清償債務
    之情事，致無法與全體債權人達成前置調解，且未經法院裁
    定開始更生程序或許可和解或宣告破產，聲請人復查無消債
    條例第6條第3項、第8條或第82條第2項所定駁回清算聲請之
    事由存在，則債務人聲請清算，應屬有據，爰裁定開始清算
    程序，並命司法事務官進行本件清算程序。
七、爰依首揭法條裁定如主文。
中　　華　　民　　國　　111 　年　　5 　　月　　5 　　日
                  民事第五庭  法  官　張麗娟
以上正本係照原本作成。
本件裁定不得抗告。
中　　華　　民　　國　　111 　年　　5 　　月　　5 　　日
                              書記官　高培馨